【裁判字號】    97,消債更,771
【裁判日期】    970904
【裁判案由】    更生事件
【裁判全文】
臺灣臺北地方法院民事裁定           97年度消債更字第771號
聲  請  人
即  債務人  甲○○
代  理  人  林維信律師
上列當事人因消費者債務清理事件聲請更生及保全處分，本院裁
定如下：
    主  文
更生及保全處分之聲請均駁回。
聲請費用由聲請人負擔。
    理  由
一、本件聲請意旨略以：聲請人前於民國95年間以書面向最大債
    權金融機構請求共同協商債務清償方案，協商成立，每月應
    償還新臺幣（下同）13,525元，聲請人繳付16期共214,362
    元後，而於96年底遭聲請人之女乙○○以本院93年度家簡字
    第1號給付扶養費用事件之和解筆錄為執行名義，業經本院
    以96年度執字第77815號扣押聲請人所任職千里達國際股份
    有限公司每月薪資所得之3分之1，分別自96年11月扣押12,
    458元、96年12月扣押12,452元、97年1月扣押11,532元、97
    年2月至今每月扣押7,000元，至97年7月底扣押金額共計78,
    442元，致聲請人每月收入扣除每月生活費後，根本不足以
    償還協商金額，使聲請人於96年11月以無法正常繳付協商成
    立之款項，因而不得不毀諾，由上，聲請人雖曾與最大債權
    金融機構協商，然因聲請人遭協商以外之債權人即乙○○以
    本院執行命令扣押薪資之顯非可歸責於己之事由致履行原協
    商內容有重大困難，為此聲請更生，並為保全處分之聲請等
    語。
二、按債務人對於金融機構因消費借貸、自用住宅借款、信用卡
    或現金卡契約而負債務，在聲請更生或清算前，應提出債權
    人清冊，以書面向最大債權金融機構請求協商債務清償方案
    並表明共同協商之意旨，消費者債務清理條例第151條第1項
    定有明文。次按債務人與金融機構協商成立者，不得聲請更
    生或清算，但因不可歸責於己之事由，致履行顯有重大困難
    者，不在此限；本條例施行前，債務人依金融主管機關協調
    成立之中華民國銀行公會會員辦理消費金融案件無擔保債務
    協商機制與金融機構成立之協商，準用前項之規定，同條例
    第151條第5項、第6項分別定有明文。又聲請更生或清算不
    合程式或不備其他要件者，法院應以裁定駁回之，但其情形
    可以補正者，法院應定期間先命補正，復為同條例第8條所
    明定。
  (一)聲請人陳稱其曾於條例施行前，與各債權銀行就無擔保債務
    成立協商，然該協商有因非可歸責於債務人事由，致履行顯
    有重大困難之情事等情。按依債務人與金融機構協商成立者
    ，除非因不可歸責於己之事由，致履行顯有重大困難，否則
    不得聲請更生或清算，債清條例第151條第5項規定甚明。是
    債務清償方案成立後，固由債務人按其條件履行，惟需於其
    後發生情事變更，在清償期間收入或收益不如預期，致該方
    案履行困難甚或履行不能，因不可歸責於己，始能聲請更生
    或清算。此項規定旨在避免債務人任意毀諾已成立之協商，
    濫用更生或清算之裁判上債務清理程序，蓋以債務清償方案
    係經當事人行使程序選擇權所為之債務清理契約，債務人應
    受該成立之協議所拘束。債務人既已與金融機構協商成立，
    如認該協商方案履行有其他不適當情形，自仍應再循協商途
    徑謀求解決。
  (二)聲請人稱其雖曾與最大債權金融機構協商，然因聲請人於96
    年11月間遭協商以外之債權人即乙○○以本院執行命令扣押
    薪資之顯非可歸責於己之事由致履行原協商內容有重大困難
    云云。惟查：
    1.查除聲請人對聲請人之女乙○○每月須負擔扶養費用7,00
      0元之外（有聲請人提出之保險費送金單附卷可稽），聲
      請人復稱其每月須自行負擔現住房屋租金7,000元、保險
      費用3,300元及交通費用等日常生活支出共約30,000元等
      情，並提出房屋租賃契約暨房租收據等相關單據附卷可證
      。惟消費者債務清理條例之立法目的，係為使不幸陷入經
      濟困境之人得以清理債務、重建生活，並在清理過程中能
      保有符合人性尊嚴之最低基本生活，而非在維持債務人過
      去慣常之寬逸生活，是於評估債務人清償債務之能力時，
      並非任其主張生活費用之數額，否則將造成揮霍無度以致
      清償債務能力降低之人，反而更容易進入更生程序之歧異
      現象，是本件債務人之每月生活費用，仍應以行政院主計
      處公告之97年度臺北市平均每人每月最低生活費用14,152
      元為計算基準。自難逕依其陳述即為全額日常生活費用支
      出之認定。
    2.查聲請人現任職於千里達國際有限公司，其97年1月至7月
      之薪資共為251,351元，其扣除女兒乙○○每月須負擔扶
      養費用7,000元後，實得薪資約為每月28,907元，再扣除
      聲請人每月最低生活費用（以主計處公告之97年最低生活
      費用）14,152元，尚餘14,755元，仍足以繳納每月協商款
      項13,525元，是依債務人毀諾當時之資力狀況觀之，即使
      繼續依原協商條件履行，尚非不能維持其最低基本生活。
      況且，聲請人既已與金融機構協商成立，如認該協商方案
      履行導致生活費用緊縮或有其他不適當情形，自仍可再循
      協商途徑謀求解決。
  (三)綜上所述，上開聲請人若繼續依原協商條件履行，尚非不能
    維持其最低基本生活，縱使聲請人就協商結果毀諾，但非不
    得應經由個別債權銀行協商程序以求適當履債。且聲請人查
    無不可歸責於己致履行顯有重大困難之情事，本件聲請更生
    之要件顯然不備，且又無從補正，依首揭條文之意旨，自應
    駁回其更生之聲請。再本件更生之聲請予以駁回，則聲請人
    保全處分之聲請即失所附麗，應一併駁回，爰裁定如主文。
中    華    民    國    97    年    9     月    4     日
                               臺灣臺北地方法院民事庭
                                   法      官  范智達
上為正本係照原本作成
如不服本裁定，應於裁定送達後10日內，以書狀向本院提出抗告
，並繳納抗告費新臺幣1千元
中    華    民    國    97    年    9     月    4     日
                                   書  記  官  李文龍


司法院資訊處製作；財團法人民間司法改革基金會備份。
